臺灣新竹地方法院民事判決  
109年度家繼訴字第65號
原      告  陳增壽  
（下稱原告）          
關  係  人  林慶富  


被      告  陳增田    （已歿）
上列當事人間請求確認繼承權不存在事件，本院裁定如下：
    主    文
原告之訴駁回。
訴訟費用由原告負擔。
    理    由
一、本件原告起訴主張略以：原告之外祖父黃阿安（民前12年8
    月28日出生，於45年6月27日死亡），遺留有尚未辦繼承之
    土地：桃園市○○區○○段00地號土地、持分24分之1。今為辦
    理辦理黃阿安之再轉繼承，即查其長男陳傳盛之四男雙生兒
    陳增田（35年5月13日出生，戶籍地址：新竹州新竹郡關西
    街上橫坑百五十四番地）於出生後不久即夭折，而未向戶政
    機關申報死亡，並由代理人向關西戶政申請陳增田之戶籍資
    料，關西戶政事務所復查無陳增田光復後之任何戶籍資料，
    並由陳增田之兄長陳增發也就是陳增田之孿生兄弟證實其弟
    弟陳增田於出生後即夭折之事實，其餘兄弟亦可證實。為順
    利辦理黃阿安遺產繼承並維護其他繼承人之繼承權益為目的
    ，有必要為被告陳增田確認其繼承權不存在，以維護其他繼
    承權人之繼承權益等語。
二、按原告之訴，依其所訴之事實，在法律上顯無理由者，法院
    得不經言詞辯論，逕以判決駁回之，民事訴訟法第249 條第
    2 項載有明文，此規定於家事訴訟事件亦準用之，家事事件
    法第51條定有明文。次按人之權利能力，始於出生，終於死
    亡；有權利能力者，有當事人能力；原告或被告無當事人能
    力者，法院應以裁定駁回原告之訴，為民法第6 條、民事訴
    訟法第40條第1 項及同法第249 條第1 項第3 款所明定。準
    此，可知原告起訴時，如以已死亡之自然人為被告，因無從
    命補正，法院即應逕以裁定駁回之（最高法院98年度臺抗字
    第707裁定意旨參照）。又當事人提起民事訴訟，其當事人
    適格有欠缺者，法院毋庸命其補正，亦據司法院著有院字第
    2351號解釋可資參照，且當事人之適格為權利保護要件之一
    ，如有欠缺，應認原告欠缺權利保護要件，法院應認其訴為
    無理由，以判決駁回之。
三、本件原告起訴雖請求確認被告陳增田之繼承權不存在，惟查
    被告早於35年5月13日出生時即告夭折之事實，業據其孿生
    胞兄陳增發於本院另案聲請死亡宣告事件之109年7月31日庭
    訊時證述屬實在卷，此經調取本院109年度亡字第14號案卷
    核閱無訛，則顯見被告於原告起訴時即無當事人能力可言，
    且其情形亦無從補正，揆諸上開規定，本件原告起訴即有當
    事人不適格，欠缺權利保護要件，其訴顯無理由，爰不經言
    詞辯論，逕以判決駁回之。
四、本件事證已臻明確，原告其餘攻擊防禦方法，核與本件判決
    結果不生影響，自無審究之必要；另依家事事件法第51條準
    用民事訴訟法第68條第1項規定所示，於本件訴訟程序中委
    任訴訟代理人應以律師為原則，查本件原告雖於本件訴求提
    出109年10月23日之關係人林慶富民事委任狀，然關係人林
    慶富僅具地政士資格而未具律師資格，實務上地政士不得為
    法律諮詢業務；又按未取得律師資格，意圖營利而辦理訴訟
    事件者，除依法令執行業務者外，處1年以下有期徒刑，得
    併科3萬元以上15萬元以下罰金，亦為律師法第127條第1項
    所明定。蓋無律師資格而執行律師業務者，嚴重破壞司法威
    信且損害司法形象，自有加以規範防制之必要，故律師法明
    定非律師不得執行業務之範圍及罰則規定，期使未具律師資
    格者非法執業現象得以徹底消除，以維護司法威信，保障人
    民權益，而所謂訴訟事件，係指民事、刑事及行政訴訟事件
    而言（該條立法理由參照）。又訴訟事件之提起及進行，非
    但攸關當事人權益至鉅，且涉及國家有限司法資源之合理分
    配，其處理結果之良窳，更影響司法威信及司法從業人員之
    形象，故收受酬金代理當事人辦理訴訟事件者，自以具有相
    當法律專業知識之律師為宜。倘不具備律師資格，竟收受酬
    金代理當事人為訴訟行為，極易滋生流弊，足以嚴重破壞司
    法信譽、損壞司法形象，乃以律師法第48條第1項將之列為
    犯罪行為，而予以禁止。則訴訟權係人民在司法上之受益權
    ，旨在確保人民有依法提起訴訟及受公平審判之權益，不容
    他人從中牟利。故未取得律師資格，意圖營利而辦理訴訟事
    件，對可能涉訟之人，允諾提供服務負擔全部費用，而與之
    約定應於勝訴後給予訟爭標的物之一部分或其價額之若干比
    例為報酬，即與公序良俗有違，依民法第72條規定，應屬無
    效（最高法院103年度台上字第41號判決意旨參照），依上
    說明，且本件訴求事涉法律專業，是以自不應許可關係人林
    慶富為本件原告之訴訟代理人，均此併敘。
五、依家事事件法第51條、民事訴訟法第249條第1項第3款、第2
    項、第78條，裁定如主文。
中　　華　　民　　國　　109 　年　　12　　月　　28　　日
               家事法庭  法　　　官  林建鼎 
以上正本係照原本作成。
如對本判決上訴，須於判決送達後二十日內向本院提出上訴狀。
如委任律師提起上訴者，應一併繳納上訴審裁判費。
中　　華　　民　　國　　109 　年　　12　　月　　28　　日
                         書　記　官　林毓青